【裁判字號】    95,台上,3101
【裁判日期】    950608
【裁判案由】    偽造文書
【裁判全文】
最高法院刑事判決            九十五年度台上字第三一０一號
    上  訴  人  甲○○原名林.
                        原編.
                        三月十.
                        之1號.
上列上訴人因偽造文書案件，不服台灣高等法院高雄分院中華民
國九十二年九月九日第二審判決（九十一年度上訴字第一六五０
號，起訴案號：台灣高雄地方法院檢察署八十九年度偵字第二一
五八號），提起上訴，本院判決如下：
    主  文
上訴駁回。
    理  由
按刑事訴訟法第三百七十七條規定，上訴於第三審法院，非以判
決違背法令為理由，不得為之。是提起第三審上訴，應以原判決
違背法令為理由，係屬法定要件。如果上訴理由狀並未依據卷內
訴訟資料，具體指摘原判決不適用何種法則或如何適用不當，或
所指摘原判決違法情事，顯與法律規定得為第三審上訴理由之違
法情形，不相適合時，均應認其上訴為違背法律上之程式，予以
駁回。本件上訴人甲○○（原名林明輝）上訴意旨略稱：(一)、原
判決事實認定上訴人因需款孔急，而與昌國威、曾乾光共同基於
意圖為自己不法之所有及偽造私文書再持以行使之犯意聯絡等情
，又認定上訴人為免事跡敗露，即於民國八十六年一月十九日與
陳連進簽訂原判決事實所載之土地（下稱系爭土地）買回契約等
情。惟其理由欄則未記載為上開認定之證據及理由，原判決有理
由不備之違法。(二)原判決事實認定被害人王玉書款至友人曾錦
超之銀行帳戶，再由王玉書之夫陳國生及曾錦超等人提款於台北
市交付曾乾光，並取回系爭土地所有權狀等，曾乾光同時交付偽
造之宜進長名義之授權書，而行使偽造私文書等情，對於王玉書
、曾錦超於法院審理中未指稱上訴人有偕同前往台北市提領錢款
給付曾乾光之有利於上訴人之證據，既未說明不予採納之理由，
其判決理由竟又稱上訴人有參與提款交付曾乾光等語，原判決有
理由矛盾、理由不備及採證與卷內資料不符之違法。(三)系爭土地
雖因上訴人積欠陳連進錢款（欠款加計利息合計新台幣（下同）
一億二千五百萬元），而作價信託登記予陳連進指定之宜進長名
下，然上訴人與陳連進約定，上訴人仍得出售系爭土地，將所得
款項返還陳連進，土地所有權仍歸還上訴人。此有陳連進於偵審
中供稱：上訴人說他要賣土地，我有同意，因為土地本來就是他
的，只要他將錢還給我就可以等語，可資證實。因此，上訴人以
宜進長名義製作宜進長授權上訴人得為系爭土地之買賣及收取價
金之授權書，自無違背陳連進本意之可言，況陳連進、宜進長亦
不因上訴人以宜進長名義製作上揭授權書而有受損害之虞，原判
決徒以陳連進、宜進長不利於上訴人之供述，即認上訴人未經授
權出售系爭土地，原判決對於證據證明力之判斷，實與經驗法則
相違背，且有理由不備之違法等語。（其餘上訴意旨係就原判決
論定上訴人詐欺取財部分。指摘該部分原判決有查證未盡、理由
不備、理由矛盾等違誤，不予論列。）惟查原判決認定上訴人有
原判決事實欄所載之行使偽造私文書及詐欺取財犯行，因而維持
第一審依牽連犯規定，從一重論處上訴人共同行使偽造私文書，
足以生損害於他人罪刑之判決，駁回上訴人在第二審之上訴，關
於行使偽造私文書部分，係依憑上訴人供認伊有以宜進長名義書
寫原判決所述內容之授權書並予以行使之供述，被害人陳連進、
宜進長、王玉書及證人陳美令、曾錦超分別於偵審中之指證，共
犯昌國威、曾乾光於第一審法院審理另案詐欺案（即八十七年度
易字第二三五六號案）時之供述，佐以卷附上揭偽造之授權書影
本等證據，為其論罪之基礎。復就上訴人否認上揭行使偽造私文
書犯行，辯稱伊製作宜進長名義之授權書係經陳連進同意製作等
語，認與陳連進、宜進長指證情節不符，且陳連進於第一審已明
確證稱：伊雖有同意由上訴人出售系爭土地，但買賣簽訂文件事
先仍應經伊同意；伊沒有同意上訴人以宜進長名義出具上揭授權
書，宜進長應該亦不知道上訴人冒以宜進長名義出具授權書等語
，佐以上揭事證，足證上訴人係與昌國威、曾乾光同謀串通，為
向王玉書詐騙錢款，而由上訴人偽造上揭授權書轉交曾乾光持以
交付王玉書，其行使上揭偽造之授權書之行為，足以生損害於陳
連進、宜進長等人，上訴人上揭所辯與事實不符，委無足採等理
由綦詳。又按證人曾錦超於八十六年十月二十三日在檢察官偵查
中已具結證稱：「本件簽約始末，我都有參與，當初王玉書跟我
講有個股東有一筆土地要賣給櫻花建設，但權狀在曾乾光處，後
來我跟王玉書他丈夫、昌國威、林先生（指上訴人）一起到台北
拿五千一百五十萬給曾乾光．把權狀拿回來……」等語，原判決
理由憑以論定於曾錦超提款交付曾乾光時，上訴人有偕同在場之
事實，自核無不合，又原審綜合上揭不利於上訴人之事證，基於
推理作用，憑以認定原判決所認定上訴人行使偽造私文書部分之
事實，既已於理由欄明所依憑認定之證據及理由，自亦難遽指
有理由不備之違誤。上訴人就行使偽造私文書部分之其餘上訴意
旨，徒憑己見，就原審採證認事職權之適法行使，及原判決已論
斷說明之事項，重複為事實之爭辯，並非適法之第三審上訴理由
，該部分上訴違背法律上之程式，應予駁回。
又查關於刑法第三百三十九條第一項之詐欺取財罪，依刑事訴訟
法第三百七十六條第四款規定，乃屬於不得上訴於第三審法院之
案件。上訴人就行使偽造私文書部分之上訴，既經認為不合法，
應從程序上予以駁回，則經原判決認與行使偽造私文書有牽連犯
裁判上一罪關係之詐欺取財部分，亦無從併為實體上審理，該部
分上訴亦應併認為不合法而予以駁回。
據上論結，應依刑事訴訟法第三百九十五條前段，判決如主文。
中    華    民    國  九十五  年    六    月    八    日
                      最高法院刑事第九庭
                          審判長法官  陳  正  庸
                                法官  賴  忠  星
                                法官  王  居  財
                                法官  林  開  任
                                法官  林  立  華
      本件正本證明與原本無異
                                      書  記  官
中    華    民    國  九十五  年    六    月   二十   日
                                                     Ｖ


司法院資訊處製作；財團法人民間司法改革基金會備份。
